臺灣士林地方法院民事裁定
110年度補字第1403號
聲  請  人
即  被  告  李文明  
            李秀瓊  
            李文凱  
相  對  人            
即  原  告  蔡馨怡  
訴訟代理人  謝易澄律師
上列當事人間請求所有權移轉登記事件，聲請人即被告聲請移轉
管轄，本院裁定如下：
    主  文
聲請駁回。
    理  由
一、聲請意旨略以：本件係屬基於借名登記之債權契約所生之請
    求，並非民事訴訟法第10條第2項所謂其他因不動產涉訟者
    ，本件應由聲請人即被告（下稱聲請人）住所地所在之臺灣
    臺中地方法院或臺灣桃園地方法院管轄，相對人即原告（下
    稱相對人）向無管轄權之本院起訴，顯屬違誤，爰聲請裁定
    將本件移送至臺灣桃園地方法院等語。
二、共同訴訟之被告數人，其住所不在一法院管轄區域內者，各
    該住所地之法院俱有管轄權。但依第4條至第19條規定有共
    同管轄法院者，由該法院管轄，民事訴訟法第20條定有明文
    。又同法第10條規定：因不動產之物權或其分割或經界涉訟
    者，專屬不動產所在地之法院管轄。其他因不動產涉訟者，
    得由不動產所在地之法院管轄。所謂其他因不動產涉訟，係
    指因不動產之物權或其分割或經界以外，與不動產有關之一
    切事項涉訟者而言（最高法院98年度台抗字第155號裁定意
    旨參照）。
三、經查，本件相對人起訴主張：相對人與訴外人李文豪共同出
    資購買新北市○○區○○路000巷00號3樓房屋及所坐落之土地（
    以下合稱系爭房地），因相對人與李文豪感情甚篤並論及婚
    嫁，李文豪因而將其就系爭房地應有部分贈送相對人，兩造
    簽立借名登記契約，仍將系爭房地登記在李文豪名下，然借
    名登記應類推適用民法委任之相關規定，因李文豪嗣後亡故
    ，相對人與李文豪間借名登記關係類推適用民法第550條規
    定而消滅，李文豪之繼承人即聲請人3人自應類推適用民法
    第541條規定，塗銷以繼承為由之不動產所有權移轉登記，
    並將系爭房地返還登記予相對人等語，固係就系爭房地主張
    依借名登記契約所生之債權請求權。然此仍不失為因不動產
    物權、分割或經界以外，其他與不動產相關之一切事項涉訟
    ，本件依民事訴訟法第10條第2項規定，本得由系爭房地所
    在地之本院管轄。且因聲請人分別居住臺中市、桃園市，並
    非同一地方法院轄區之內，本件復依民事訴訟法第10條第2
    項規定有共同管轄法院即本院，依同法第20條但書規定，自
    應由本院，而非聲請人住所地之法院管轄。至聲請人雖舉最
    高法院71年度台上字第4722號判決為其論據，然該判決僅謂
    因債法上關係就不動產涉訟，不在民事訴訟法第10條第1項
    所定之專屬管轄之列等語，非謂因不動產債權糾紛涉訟者，
    不動產所在地之法院不能依同條第2項規定取得管轄權，聲
    請人此節主張，於法律規定容有誤解。從而，本件依民事訴
    訟法第20條但書，應由本院管轄，聲請人聲請將本件移送於
    臺灣桃園地方法院，為無理由，應予駁回。
四、爰裁定如主文。
中　　華　　民　　國　　111 　年　　3 　　月　　15　　日
                  民事第一庭法  官  江哲瑋
以上正本係照原本作成。
本件裁定不得抗告。
中　　華　　民　　國　　111 　年　　3 　　月　　15　　日
                            書記官  張祐誠